臺灣臺中地方法院民事判決　　　　　　　100年度訴字第459號
原　　　告　蔡菱玲
被　　　告　陳盈任
訴訟代理人　王俊宏
上列當事人間損害賠償事件，原告提起附帶民事訴訟，經本院刑
事庭移送前來（100年度交附民字第315號），本院於民國100年5
月10日言詞辯論終結，判決如下：
    主      文
被告應給付原告新臺幣捌拾伍萬壹仟肆佰壹拾肆元，及自民國九
十九年十月二十八日起至清償日止，按週年利率百分之五計算之
利息。
原告其餘之訴駁回。
本判決第一項於原告以新臺幣貳拾捌萬仟捌佰零伍元供擔保後
，得假執行。但被告如以新臺幣捌拾伍萬壹仟肆佰壹拾肆元為原
告預供擔保，得免為假執行。
原告其餘假執行之聲請駁回。
    事實及理由
甲、程序事項：
    被告受合法之通知，無正當理由，未於最後言詞辯論期日到
    場，核無民事訴訟法第386條所列各款之情形，爰依原告聲
    請，由其一造辯論而為判決。
乙、實體事項：
一、原告主張：
    被告於民國99年5月18日7時50分許，駕駛車牌號碼1323-SB
    號自用小客車，沿臺中市○里區○○路由東往西方向行駛，
    於行經臺中市○里區○○街123號前時，竟疏未注意，未保
    持安全間隔，即貿然以較快之車速欲超越前車闖越紅燈，適
    有原告騎乘車牌號碼BKT-520號重型機車，與被告同向行駛
    行經該路段之際，被告所駕駛之自用小客車右後照鏡及右後
    車身不慎與原告所騎乘之重型機車發生擦撞，致原告當場人
    車倒地，並因而受有「顱內損傷後硬腦膜下及蜘蛛網膜下出
    血、左鎖骨及三根肋骨閉鎖性骨折、下肢挫傷、左足部開放
    性傷口、磨損或擦傷多處」等傷害。原告因而支出醫療、門
    診交通費、看護費用共計新台幣（下同）131,579元，又因
    受有左鎖骨粉碎性骨折而以鋼板內固定，預計1年後拔除鎖
    骨內固定物手術費用15,600元，以及因本次事故導致原告7
    個月無法工作，共計損失工資252,770元，以及嗣後療程結
    束進行拔除鎖骨內固定物之手術尚須休養6週無法工作，損
    失工資54,165元；此外原告因此次車禍受傷，以致顱內出血
    等傷害，幸經即時送醫急救，始保全生命，然手術之痛不欲
    生及其他無形之痛苦，實難盡言，時感疼痛欲裂，刺激傷心
    ，凡此種種，均為無可彌補之缺陷，爰依法請求慰撫金共計
    878,486元。爰依侵權行為之法律關係，請求被告賠償上開
    損害。並聲明：1.被告應給付原告1,332,600元，及自起訴
    狀繕本送達翌日起至清償日止，按年息5％計算之利息。2.
    願供擔保請准宣告假執行。
二、被告未於最後言詞辯論期日到庭，惟據其之前到庭則以：對
    於原告99年10月23日以前支出之治療及醫藥費用52,434元、
    門診交通費用6,975元、看護費用7萬元，99年10月23日以後
    支出之治療及醫藥費用21,700元，原告於手術後7個月間無
    法工作之損失為月薪為36,110元，7個月工資損失252,770
    元等情，均不爭執。惟依原告所提出仁愛醫院之診斷證明書
    所載之內容，原告不需要休養到1年，故原告請求100年1月
    至100年12月無法工作之損失，並無依據等語置辯。並聲明
    ：原告之訴駁回。
三、法院之判斷：
（一）原告主張被告於99年5月18日7時50分許，駕駛車牌號碼13
      23-SB號自用小客車，沿臺中市○里區○○路由東往西方
      向行駛，於行經臺中市○里區○○街123號前時，因欲超
      越前車闖越紅燈，適有原告騎乘車牌號碼BKT-520號重型
      機車，與被告同向行駛行經該路段之際，被告所駕駛之自
      用小客車右後照鏡及右後車身不慎與原告所騎乘之重型機
      車發生擦撞，致原告當場人車倒地，並因而受有「顱內損
      傷後硬腦膜下及蜘蛛網膜下出血、左鎖骨及三根肋骨閉鎖
      性骨折、下肢挫傷、左足部開放性傷口、磨損或擦傷多處
      」等傷害等情，被告到庭並未爭執，且有道路交通事故調
      查報告表、現場圖、診斷證明書、現場照片等在卷可稽，
      堪信真實。而被告亦因上揭車禍過失致原告受傷，經本院
      刑事庭99年度交易字第799號判決，判處有期徒刑2月，得
      易科罰金，有該判決在卷可憑，自足採為裁判之基礎。
（二）按汽車超車時，前行車減速靠邊或以手勢或亮右方向燈表
      示允讓後，後行車始得超越，超越時應顯示左方向燈並於
      前車左側保持半公尺以上之間隔超越，行至安全距離後，
      再顯示右方向燈駛入原行路線，而依當時天候晴、日間自
      然光線、堤防道路、柏油路面乾燥無缺陷、無障礙物、視
      距良好、無號誌，並無不能注意之情事，竟疏未注意，貿
      然以較快車速欲超越前車闖越紅燈，未保持安全間隔，以
      致所駕駛之自用小客車右後照鏡及右後車身，不慎與原告
      所騎乘之重型機車發生擦撞，致使原告當場人車倒地，並
      因而受有左鎖骨閉鎖性骨折、損傷後之硬腦膜下出血、三
      根肋骨閉鎖性骨折、損傷後之蜘蛛網膜下出血、下肢多處
      位置挫傷、左足部（趾除外）開放性傷口、磨損或擦傷多
      處之傷害，堪認被告之駕駛行為確有過失。又本件前經檢
      送臺灣省臺中縣區車輛行車事故鑑定委員會鑑定肇事責任
      ，結果係認被告駕駛車牌號碼1323-SB號自用小客車以較
      快車速超越同方向前方重機車未保持安全間隔，快速擦撞
      重機車，為肇事原因；原告駕駛車牌號碼BKT-520號普通
      重型機車無肇事因素；此有臺灣省臺中縣區車輛行車事故
      鑑定委員會99年12月1日臺中縣區990500案鑑定意見書在
      卷為憑。
（三）按因故意或過失，不法侵害他人之權利者，負損害賠償責
      任；汽車、機車或其他非依軌道行駛之動力車輛，在使用
      中加損害於他人者，駕駛人應賠償因此所生之損害，但於
      防止損害之發生，已盡相當之注意者，不在此限；不法侵
      害他人之身體或健康者，對於被害人因此喪失或減少勞動
      能力或增加生活上之需要時，應負損害賠償責任；不法侵
      害他人之身體、健康、名譽、自由、信用、隱私、貞操，
      或不法侵害其他人格法益而情節重大者，被害人雖非財產
      上之損害，亦得請求賠償相當之金額，民法第184條第1項
      前段、第191條之2、第193條第1項及第195條第1項前段分
      別定有明文。本件被告於前揭時地駕駛汽車行經前開路段
      ，因前揭過失行為而與原告發生車禍，致原告受有前揭傷
      害等情，已如前述，則原告所受傷害顯與被告前揭過失行
      為有相當因果關係，從而原告依侵權行為法律關係，請求
      被告損害賠償，即屬有據。茲將原告得請求之損害賠償金
      額，分述如下：
  １、醫療費用、門診交通費用、看護費用部分：原告主張其於
      99年10月23日以前支出之治療及醫藥費用52,434元、門診
      交通費用6,975元、看護費用7萬元，99年10月23日以後支
      出之治療及醫藥費用21,700元，為被告所不爭，應堪採信
      。原告復主張其於車禍手術後1年，宜再拔除鎖骨內固定
      物等情，業據提出仁愛醫療財團法人大里仁愛醫院99年7
      月9日及100年4月1日診斷證明書在卷可憑；另本院依職權
      函詢仁愛醫療財團法人大里仁愛醫院有關原告拔除鎖骨內
      固定物之手術費用等情，經函復稱該手術用平均約15,600
      元，有該院100年5月5日仁總字第100050019號函在卷可憑
      ，原告主張被告亦應賠償再次手術之費用15,600元，而被
      告已於相當時期受合法之通知，而於言詞辯論期日不到場
      ，亦未提出準備書狀爭執，依民事訴訟法第280條第3項規
      ，視同自認。是以原告主張被告應賠償之醫療費用門診交
      通費用、看護費用共計147,179元（52,434+6,975+70,000
      +2,170+15,600=147,179），為有理由，應予准許。
  ２、不能工作之損失：原告主張其於車禍之後7個月間無法工
      作之損失為月薪為36,110元，7個月工資損失252,770 元
      等情，為被告所不爭執，堪信真實。又原告於車禍手術後
      1年，因需拔除鎖骨內固定物而需進行2次手術等情，已如
      前述，其因再次手術，必須休養6週始能再工作等情，有
      揭揭仁愛醫療財團法人大里仁愛醫院100年5月5日函附卷
      可稽。原告主張被告亦應賠償再次手術休養時不能工作之
      損失54,165元（36,1101.5=51,465），而被告已於相當
      時期受合法之通知，而於言詞辯論期日不到場，亦未提出
      準備書狀爭執，依民事訴訟法第280條第3項規定，視同自
      認。是以原告主張被告應賠償之不能工作之損失304,235
      元（252,770+54,165=304,235），為有理由，應予准許。
  ３、精神慰撫金：原告因此次車禍造成多處受傷，且於車禍後
      1年需再次進行拔除鎖骨內固定物之手術等，影響原有生
      活、社交活動，其身體及精神上所受之痛苦及折磨，自不
      待言。原告係台中商專畢業，原為財團法人瑪利亞社會福
      利基金會教保員，每月薪資約36,110元，而除薪資所得外
      ，98年薪資及利息所得共436,607元，名下有房屋1筆、土
      地3筆，財產總額1,066,790元；而被告為高職畢業，為業
      務員，98年薪資所得共491,973元，名下無不動產、汽車
      、投資等情，有本院依職權利用稅務電子閘門查詢兩造所
      得及財產明細在卷可憑。本院審酌兩造前揭身分地位及經
      濟狀況，原告有1子就讀大學、1女就讀高中，被告有1女
      現年3歲，1子甫於100年3月出生，原告因本件車禍所受之
      傷勢、被告過失情節等情，認上訴人得請求之非財產上損
      害，以400,000元為適當，此範圍內之請求，為有理由，
      應予准許。
  ４、綜上所述，原告得請求之損害賠償金額為：醫療費用、門
      診交通費用、看護費用共147,179元，不能工作之損失304
      ,235元，非財產上損害400,000元，共計851,414元。
（四）從而，原告基於侵權行為損害賠償請求權，請求被告給付
      851,414元，及自起訴狀繕本送達翌日即99年10月28日起
      至清償日止，按週年利率百分之五計算之利息，為有理由
      ，應予准許。逾此部份之請求，為無理由，應予駁回。
四、兩造所為之其他主張、陳述並所提證據，經審酌後，認均與
    本件之結論無礙，不再一一論述，附此敘明。
五、原告聲明願供擔保以代釋明請准宣告假執行，就其勝訴部分
    ，經核無不合，爰酌定相當之擔保金額准許之，本院並依職
    權酌定相當擔保金額，宣告被告預供擔保而免為假執行。至
    原告敗訴部分，其假執行之聲請失所附麗，併予駁回。
六、本件係原告提起刑事附帶民事訴訟，經本院刑事庭依刑事訴
    訟法第504條第1項規定裁定移送前來，依同條第2項之規定
    ，免納裁判費，且在本院民事庭審理期間，並未產生其他訴
    訟費用，故不生訴訟費用負擔問題，併予敘明。
中    華    民    國   100    年    6     月    2     日
                  民事第三庭    法  官  陳宗賢
正本係照原本作成。
如對本判決上訴，須於判決送達後20日內向本院提出上訴狀。
中    華    民    國   100    年    6     月    2     日
                                書記官